臺灣嘉義地方法院刑事判決　　　　九十六年度易字第六六九號
公　訴　人　臺灣嘉義地方法院檢察署檢察官
被　　　告　甲○○
　　　　　　　　　　生）
　　　　　　　　　　號
上列被告因業務侵占案件，經檢察官提起公訴（九十六年度偵緝
字第一六四號），因被告於本院準備程序中就被訴事實為有罪之
陳述，經本院合議庭裁定由受命法官獨任以簡式審判程序審理判
決如下：
    主  文
甲○○犯業務侵占罪，處有期徒刑柒月，減為有期徒刑月又拾
伍日，如易科罰金，以銀元佰元即新臺幣玖佰元折算壹日，緩
刑貳年。
    事實及理由
一、本件犯罪事實及證據均引用起訴書之記載（如附件）。惟證
    據增列「被告甲○○於審判中之自白」。
二、被告甲○○行為後，刑法業經修正公布，而於民國九十五年
    七月一日生效施行。按行為後法律有變更者，適用行為時之
    法律，但行為後之法律有利於行為人者，適用最有利於行為
    人之法律，現行刑法第二條第一項定有明文。此條係規範行
    為後法律變更所生新舊法律比較適用之準據法，是刑法第二
    條第一項本身雖經修正，但無比較新舊法適用之問題，應一
    律適用裁判時之現行刑法第二條第一項之規定，為「從舊從
    輕」之比較；又新舊刑法關於刑之規定，雖同採從輕主義，
    惟比較時仍應就罪刑有關之共犯、未遂犯、想像競合犯、牽
    連犯、連續犯、結合犯，以及累犯加重、自首減輕暨其他法
    定加減原因（如身分加減）與加減比例等一切情形，綜其全
    部之結果，而為比較，再適用有利於行為人之法律處斷，而
    不得一部割裂分別適用不同之新舊法（最高法院二十四年上
    字第四六三四號判例意旨、九十五年第八次刑事庭會議決議
    參照）。準此：
（一）刑法第三十三條第五款有關罰金之最低數額部分，刑法分
      則編各罪所定罰金之貨幣單位原為銀元，修正前刑法第三
      十三條第五款規定：「罰金：（銀元）一元以上」，而銀
      元與新臺幣間之折算，依現行法規所定貨幣單位折算新臺
      幣條例規定，以銀元一元折算新臺幣三元；修正後刑法第
      三十三條第五款則規定：「罰金：新臺幣一千元以上，以
      百元計算之」；經比較修正前、後之規定，修正後刑法第
      三十三條第五款所定罰金之最低數額，較之修正前提高，
      自以修正前刑法第三十三條第五款規定有利於被告，依刑
      法第二條第一項前段之規定，仍應依修正前規定論處。
（二）又按比較適用最有利於行為人之法律時，應就罪刑有關之
      共犯、未遂犯、連續犯、牽連犯、結合犯、以及累犯加重
      、自首減輕、暨其他法定加減原因、與加減例等一切情形
      ，綜其全部之結果，而為比較，再適用有利於行為人之法
      律處斷，且應就罪刑有關之一切情形，比較其全部之結果
      ，而為整個之適用，不能割裂而分別適用有利益之條文，
      最高法院二十四年上字第四六三四號、二十七年上字第二
      六一五號判例固足參照，但此所謂不能割裂適用，係指與
      罪刑有關之本刑而言，並不包括易刑處分在內。詳言之，
      有關易科罰金、易服勞役之刑罰執行，仍應比較新舊法之
      規定，適用最有利於行為人之法律，依刑法第二條第一項
      之從舊從輕原則定其易刑之折算標準（最高法院九十五年
      第八次刑事庭會議決議、九十六年度臺上字第二七九○號
      刑事判決可資參照）。而被告犯罪時之刑法第四十一條第
      一項前段規定：「犯最重本刑為五年以下有期徒刑以下之
      刑之罪，而受六個月以下有期徒刑或拘役之宣告，因身體
      、教育、職業、家庭之關係或其他正當事由，執行顯有困
      難者，得以一元以上三元以下折算一日，易科罰金。」，
      被告行為時之易科罰金折算標準，修正前罰金罰鍰提高標
      準條例第二條前段（現已刪除）規定，就其原定數額提高
      為一百倍折算一日，則本件被告行為時之易科罰金折算標
      準，應以銀元三百元折算一日，經折算為新臺幣後，應以
      新臺幣九百元折算為一日。惟九十五年七月一日修正公布
      施行之刑法第四十一條第一項前段則規定：「犯最重本刑
      為五年以下有期徒刑以下之刑之罪，而受六個月以下有期
      徒刑或拘役之宣告者，得以新臺幣一千元、二千元或三千
      元折算一日，易科罰金。」，比較修正前後之易科罰金折
      算標準，以九十五年七月一日修正公布施行前之規定，較
      有利於被告，依刑法第二條第一項前段規定，應適用修正
      前刑法第四十一條第一項前段諭知易科罰金之折算標準。
三、核被告所為，係犯刑法第三百三十六條第二項之業務侵占罪
    。爰審酌被告犯後坦承犯行之態度，業與被害人達成民事和
    解，已賠償被害人所受之損失，有和解書一份在卷可稽（參
    見偵緝卷第二十九頁），及其所造成之損害、犯罪之動機、
    目的、手段、智識程度、生活狀況等一切情狀，量處如主文
    所示之刑。
四、又按犯罪在九十六年四月二十四日以前者，除本條例另有規
    定外，依下列規定減刑：一、死刑減為無期徒刑。二、無期
    徒刑減為有期徒刑二十年。三、有期徒刑、拘役或罰金，減
    其刑期或金額二分之一。中華民國九十六年罪犯減刑條例第
    二條第一項定有明文。而被告上開犯行之犯罪時間在九十六
    年四月二十四日以前，復無不得減刑之例外情形，自合於上
    開條例第二條第一項第三款之規定，應依法減其宣告刑二分
    之一，併依修正前刑法第四十一條第一項前段規定諭知易科
    罰金之折算標準。
五、另刑法第七十四條雖修正後自九十五年七月一日施行，然有
    關緩刑之宣告，因非行為可罰性之法律規範變更問題，而應
    適用修正後之刑法第七十四條之規定（最高法院九十五年第
    八次刑事庭會議決議意旨參照）。查被告素行良好，未曾因
    故意犯罪受有期徒刑以上刑之宣告，此有臺灣高等法院被告
    前案紀錄表一份存卷可考，其因一時失慮，偶罹刑典，且犯
    後坦承犯行，業與被害人達成民事和解，已賠償被害人所受
    之損失，經此偵查、審判之教訓，自當知所警惕，信無再犯
    之虞，本院認所宣告之刑以暫不執行為適當，依刑法第七十
    四條第一項第一款規定併予宣告緩刑二年。
六、據上論斷，應依刑事訴訟法第二百七十三條之一第一項、第
    二百九十九條第一項前段、第三百十條之二、第四百五十四
    條第二項，刑法第二條第一項前段、第三百三十六條第二項
    、第七十四條第一項第一款，修正前刑法第四十一條第一項
    前段，中華民國九十六年罪犯減刑條例第二條第一項第三款
    、第七條、第九條，刑法施行法第一條之一第一項、第二項
    前段，修正前罰金罰鍰提高標準條例第二條前段，現行法規
    所定貨幣單位折算新臺幣條例第二條，判決主文。
本案經檢察官徐鈺婷到庭執行職務。
中　　華　　民　　國　 九十六 　年　十一  月  二十六　日
                  刑事第四庭    法　官　吳育霖
上列正本證明與原本無異。
如不服本判決，應於判決送達後十日內向本院提出上訴狀，上訴
書狀依法應敘述具體理由，如未敘述具體理由者，應於上訴期間
屆滿後二十日內補提理由書於本院（均應附繕本）。告訴人或被
害人如對於本判決不服者，應具備理由請求檢察官上訴，其上訴
期間之計算係以檢察官收受判決正本之日期為準。
中　　華　　民　　國　九十六　年　十一　月 　二十六   日
                                書記官  林美芳
附錄本案論罪科刑法條：
刑法第三百三十六條（公務公益侵占罪、業務侵占罪）
對於公務上或因公益所持有之物，犯前條第一項之罪者，處一年
以上七年以下有期徒刑，得併科五千元以下罰金。
對於業務上所持有之物，犯前條第一項之罪者，處六月以上五年
以下有期徒刑，得併科三千元以下罰金。
前二項之未遂犯罰之。
